【裁判字號】    97,抗,126
【裁判日期】    970502
【裁判案由】    確定執行費用額
【裁判全文】
臺灣高等法院臺南分院民事裁定  97年度抗字第126號
抗  告  人  乙○○○
相  對  人  甲 ○ ○
上列抗告人因與相對人間假扣押強制執行事件，對於中華民國97
年3 月19日臺灣嘉義地方法院所為95年度執全字第65號確定執行
費用額裁定，提起抗告，本院裁定如下：
    主  文
抗告駁回。
抗告程序費用由抗告人負擔。
    理  由
一、按經准予訴訟救助者，於終局判決確定或訴訟不經裁判而終
    結後，第一審受訴法院應依職權以裁定確定訴訟費用額，向
    應負擔訴訟費用之當事人徵收之；其因訴訟救助暫免而應由
    受救助人負擔之訴訟費用，並得向具保證書人為強制執行；
    民事訴訟法第114條第1項定有明文。又法院依聲請以裁定確
    定之訴訟費用額，應於裁定送達翌日起，加給按法定利率計
    算之利息，復為民事訴訟法第91條第3 項所明定。上列規定
    ，依強制執行法第30條之1 規定，於假扣押強制執行程序準
    用之。再者民事訴訟法第91條第3 項規定：「法院依聲請以
    裁定確定之訴訟費用額，應於裁定送達翌日起，加給按法定
    利率計算之利息。」其立法理旨在促使當事人早日自動償付
    其應賠償對造之訴訟費用，故在當事人無力支付訴訟費用時
    ，雖由國庫暫時墊付，然依法院上揭民事訴訟法第114條第1
    項規定，依職權裁定確定訴訟費用額之程序，同屬確定訴訟
    費用之程序，亦應基於同一理由而類推適用同法第 91條第3
    項規定加計法定遲延利息，亦有臺灣高等法院暨所屬法院94
    年度法律座談會民事類提案34號問題二、三研討結果足參。
二、經查本件兩造間之原審95年度執全字第65號假扣押執行事件
    ，抗告人曾向原審聲請訴訟救助，經原審以95年度執聲字第
    5 號裁定准許，嗣抗告人撤回假扣押強制執行聲請等情，既
    有原審該假扣押執行案卷足稽，並為抗告人所不爭執。而本
    件執行標的金額為新臺幣（下同）2,330,000 元，依強制執
    行法第28之 2條及臺灣高等法院民事訴訟強制執行費用提高
    徵收額數標準，每百元徵收 8角，其畸零之數不滿百元者，
    以百元計算，本件應徵收之假扣押執行費18,640元，自應由
    抗告人負擔。原審為此依職權裁定確定抗告人應向原審繳納
    之執行費用額為18,640元，及自該裁定送達抗告人之翌日起
    至清償日止，按年息 5％計算之法定遲延利息，經核認事用
    法並無不合。
三、抗告人抗告意旨雖略以：本件假扣押執行既因抗告人經濟拮
    据，而經原審裁定准予訴訟救助，並經法律扶助基金會出具
    保證書提出假扣押執行，現兩造因達成和解，為取回法律扶
    助基金會之保證書，始撤回本件假扣押執行，乃原審竟又裁
    定抗告人補繳執行費，實與當初准予救助之精神不符，而指
    摘原裁定不當云云。然按強制執行之程序係實現私權之程序
    ，與確定私權之民事訴訟程序有所不同，繳納執行費固係聲
    請強制執行必備程序，與繳納裁判費為民事訴訟法規定起訴
    必備程序，同其性質；惟民事訴訟法第38條第1 項規定，乃
    為鼓勵當事人撤回無益或不必要之訴訟，減省法院之勞費，
    並達止訟息爭之目的，而其聲請退還裁判費二分之一，係於
    訴訟程序終結後之行為，並非訴訟程序之訴訟行為，故民事
    訴訟法第38條第1 項後段得聲請退還裁判費之規定，於強制
    執行法無準用之餘地。此觀臺灣高等法院89年庭長法律問題
    研討會研究意見、臺灣高等法院90年度抗字第43號裁判意旨
    、臺灣高等法院暨所屬法院91年法律座談會民事執行類提案
    第7 號研討結果所採審查意見（一）即明。是抗告人主張本
    件撤回假扣押強制執行聲請，仍得享有民事訴訟法第83條第
    1 項後段聲請退還裁判費之適用，而不用補繳上揭執行費云
    者，即非有據，更與訴訟救助無關，其抗告為無理由，應予
    駁回。
四、據上論結，本件抗告為無理由，應依強制執行法第 30條之1
    ，民事訴訟法第495 條之1第1項、第449條第1項、第95條、
    第78條，裁定如主文。
中    華    民    國    97    年    5     月    2     日
                  民事第四庭    審判長法  官  王惠一
                                      法  官  蘇重信
                                      法  官  林永茂
上為正本係照原本作成。
如不服本裁定，僅得於收受本裁定正本送達後10日內以適用法規
顯有錯誤為理由，向本院提出再抗告狀（須附繕本）依法應繳納
抗告費新台幣1 千元，並委任律師為訴訟代理人，經本院許可後
始可再抗告於最高法院。
中    華    民    國    97    年    5     月    2     日
                                      書記官  謝素嬿
【附記】
民事訴訟法第495條之1第2項準用同法第466條之1第1、2項規定
：
(1)對於第二審判決上訴，上訴人應委任律師為訴訟代理人。但上
  訴人或其法定代理人具有律師資格者，不在此限。
(2)上訴人之配偶、三親等內之血親、二親等內之姻親，或上訴人
  為法人、中央或地方機關時，其所屬專任人員具有律師資格並
  經法院認為適當者，亦得為第三審訴訟代理人。
民事訴訟法第466條之2：
  上訴人無資力委任訴訟代理人者，得依訴訟救助之規定，聲請
  第三審法院為之選任律師為其訴訟代理人。


司法院資訊處製作；財團法人民間司法改革基金會備份。
